臺灣基隆地方法院刑事判決　　　　　　　100年度訴字第810號
公　訴　人　臺灣基隆地方法院檢察署檢察官
被　　　告　蕭阿三
選任辯護人　張立達律師
上列被告因違反毒品危害防制條例案件，經檢察官提起公訴（
100 年度偵字第2023號、第2024號），本院判決如下：
    主  文
蕭阿三販賣第二級毒品，累犯，處有期徒刑貳年，扣案如附表所
示之物均沒收，未扣案之販賣第二級毒品所得新臺幣參仟元沒收
，如全部或一部不能沒收時，以其財產抵償之。又明知為禁藥而
轉讓，累犯，處有期徒刑捌月，扣案之甲基安非他命壹包（驗餘
淨重肆點壹柒零玖公克）併同無法完全析離之包裝袋壹只均沒收
銷毀，扣案如附表所示之物均沒收。應執行有期徒刑貳年陸月，
扣案之甲基安非他命壹包（驗餘淨重肆點壹柒零玖公克）併同無
法完全析離之包裝袋壹只均沒收銷毀，扣案如附表所示之物均沒
收，未扣案之販賣第二級毒品所得新臺幣參仟元沒收，如全部或
一部不能沒收時，以其財產抵償之。
    事  實
一、蕭阿三前因施用第二級毒品案件，經本院以99年度基簡字第
    1268號判決判處有期徒刑3 月確定，並於民國99年11月26日
    易科罰金執行完畢。詎猶不知悛悔，明知甲基安非他命係毒
    品危害防制條例第2 條第2 項第2 款規定列管之第二級毒品
    ，未經許可不得擅自販賣、轉讓及持有，且甲基安非他命亦
    係藥事法所規範之禁藥，不得擅自轉讓，竟為下列犯行：
（一）蕭阿三基於販賣禁藥及第二級毒品之犯意，於向身分不詳
      綽號「鬍鬚」之成年男子以1 公克新臺幣（下同）3,000
      元之價格購買甲基安非他命後，先抽取微量留供自己施用
      ，再於100 年4 月30日20時許，在基隆市○○路老大公廟
      附近，以1 公克3,000 元之代價，販賣上開已抽取部分後
      剩餘之第二級毒品甲基安非他命1 包（不足1 公克）予趙
      德富，賺取差價約300 元。趙德富取得該包甲基安非他命
      後，表示身上無錢，將於日後返還。嗣於100 年5 月2 日
      16時13分許，趙德富撥打電話與蕭阿三約定同日20時許在
      基隆市○○區○○路一段123 號5 樓蕭阿三住處附近清償
      上開賒欠之毒品價金3,000 元。趙德富遂於同日20時許搭
      載陳素卿騎乘機車前往上開地點，抵達後，即與蕭阿三在
      上址旁巷內，將現金3,000 元交予蕭阿三。
（二）趙德富於上開時、地交付上次購買毒品賒欠款項後，並另
      行央請蕭阿三轉讓甲基安非他命1 包。蕭阿三即基於轉讓
      禁藥及第二級毒品之犯意，於上開時、地，轉讓甲基安非
      他命1 包予趙德富，趙德富取得後，遂將該包甲基安非他
      命交予坐於後座之陳素卿。嗣趙德富、蕭阿三各自離去之
      際，為埋伏監控之行政院海岸巡防署（下稱海巡署）隊員
      當場逮捕，經持搜索票前往上開蕭阿三住處搜索，扣得第
      二級毒品安非他命1 包（毛重4.1733公克，驗餘淨重
      4.1709公克）、分裝夾鏈袋155 個、分裝鏟2 支、電子磅
      秤1 台、Cliya 牌行動電話1 支（含SIM 卡門號00000000
      00號、0000000000號各1 張）、LG牌行動電話1 支（含
      SIM 卡門號0000000000號1 張）、通訊錄1 本、殘渣袋5
      個、吸食器2 組、吸食用玻璃球2 個及現金新臺幣4 萬
      4,600 元，因而查獲上情。
二、案經行政院海岸巡防署海洋巡防總局第一海巡隊報告臺灣基
    隆地方法院檢察署檢察官偵查起訴。
    理  由
一、證據能力部分：
    按被告以外之人於審判外之言詞或書面陳述，除法律有規定
    者外，不得作為證據；又被告以外之人於審判外之陳述，雖
    不符刑事訴訟法第159 條之1 至第159 條之4 之規定，而經
    當事人於審判程序同意作為證據，法院審酌該言詞陳述或書
    面陳述作成時之情況，認為適當者，亦得為證據；另當事人
    、代理人或辯護人於法院調查證據時，知有第159 條第1 項
    不得為證據之情形，而未於言詞辯論終結前聲明異議者，視
    為有前項之同意，刑事訴訟法第159 條第1 項、第159 條之
    5 分別定有明文。查本案下列所引用之供述及非供述證據，
    經本院依法踐行調查證據程序，檢察官、被告及辯護人均不
    爭執各該證據之證據能力，且亦查無依法應排除其證據能力
    之情形，且與本案待證事實均具有相當關連性，復經本院於
    審判期日就上開證據依法進行調查、辯論，應認均具有證據
    能力。
二、認定事實之依據：
（一）上開事實，業據被告蕭阿三於偵查及本院審理時坦承不諱
      ，核與證人趙德富於警詢時及偵查中具結證述之情節相符
      （見100 年度偵字第2023號卷第89頁）。而就事實（二）
      部分，並經證人即在場埋伏監控之海巡署隊員闞繼鳴、蘇
      仁君於偵查中具結證述甚詳。另扣案之透明結晶體1 包，
      經行政院衛生署食品藥物管理局驗出含有甲基安非他命成
      分，有該局100 年5 月11日FDA 研字第1000027935號檢驗
      報告書1 紙在卷可稽（見同卷第108 頁）。此外，並有通
      訊監察譯文2 份（見同卷第132 至135 頁）、蒐證照片8
      張、搜索照片6 張（見同卷第58至64頁）、行政院海岸巡
      防署海洋巡防總局第一海巡隊搜索扣押筆錄暨扣押物品目
      錄表1 份（見100 年度偵字第2024號卷第11至13頁）及如
      附表所示之扣案物可資佐證，堪信被告之任意性自白與事
      實相符，可以採信。
（二）按販賣毒品係政府長期以來嚴加查緝之違法行為，甲基安
      非他命之價格不低，取得不易，苟無利可圖，應無甘冒被
      查緝法辦重刑之危險而平白無端為販賣之行為，是其買入
      之價格必較賣出之價格低廉，而有從中賺取買賣差價牟利
      之意圖及事實，應屬符合論理法則且不違背社會通常經驗
      之合理判斷，且被告亦供稱：其貨源都是向綽號鬍鬚男子
      以1 公克3,000 元購買，100 年4 月30日其有先抽取微量
      出來自己施用，實際上賣給趙德富的不到1 克，但還是賣
      他3,000 元，中間大概賺300 元車馬費等語（見本院準備
      程序筆錄第2 頁）。準此，被告如事實（一）所載行為，
      確具有販賣毒品營利之意圖。至其如事實（二）所載於
      100 年5 月2 日轉讓予證人趙德富之甲基安非他命並未先
      抽取部分供自己施用，復查無證據可資證明其有如事實（
      一）所載先抽取微量供己施用以賺取差價之情事，則當無
      販賣營利之意圖可言。綜上所述，本案事證明確，被告犯
      行均洵堪認定。
三、論罪科刑：
（一）核被告蕭阿三所為，係犯毒品危害防制條例第4條第2項之
      販賣第2 級毒品罪及藥事法第83條第1 項之轉讓禁藥等罪
      。按安非他命固屬毒品危害防制條例所定之第二級毒品，
      惟「安非他命類」（Amphetamine-like）藥品，前經行政
      院衛生署於69年12月8 日衛署藥字第301124號公告禁止輸
      入、製造、販賣，而屬於藥事法第22條第1 款所規定之禁
      藥，嗣雖經同署於79年10月9 日以衛署藥字第904142號公
      告列入麻醉藥品管理條例第2 條第4 款所定「化學合成麻
      醉藥品」管理，惟仍不失其為禁藥之性質，不得非法轉讓
      ，且明知為禁藥而轉讓者，藥事法第83條第1 項定有處罰
      明文，故行為人明知為禁藥即甲基安非他命而轉讓予他人
      者，其轉讓行為同時該當於毒品危害防制條例第8 條第2
      項之轉讓第二級毒品罪及藥事法第83條第1 項之轉讓禁藥
      罪，屬法條競合，依重法優於輕法、後法優於前法等法理
      ，擇一處斷；而93年4 月21日修正後之藥事法第83條轉讓
      禁藥之處罰（7 年以下有期徒刑，得併科新臺幣500 萬元
      以下罰金），較毒品危害防制條例第8 條第2 項轉讓第二
      級毒品之處罰（6 月以上、5 年以下有期徒刑，得併科新
      臺幣70萬元以下罰金）為重，是轉讓第二級毒品甲基安非
      他命，除轉讓達一定數量（行政院93年1 月7 日院臺法字
      第0930080551號令訂定之「轉讓持有毒品加重其刑之數量
      標準」第2 條第1 項第2 款規定為轉讓第二級毒品達淨重
      10 公 克以上，行政院嗣於98年11月20日以院臺法字第
      0980073647號令修正改為「轉讓毒品加重其刑之數量標準
      」，第2 條第1 項第2 款仍規定轉讓第二級毒品達淨重10
      公克以上），或成年人對未成年人為轉讓行為，分別依毒
      品危害防制條例第8 條第6 項、第9 條規定加重其刑至二
      分之一，而應依該加重規定處罰外，其餘均應優先適用藥
      事法第83條第1 項之規定處罰（最高法院99年度台上字第
      2041號、97年度台非字第397 號、96年度台上字第3582號
      判決意旨參照）。
（二）被告持有第二級毒品之低度行為，為販賣第二級毒品及轉
      讓禁藥之高度行為吸收，不另論罪。被告所犯上開犯行，
      行為互殊，犯意各別，應分論併罰。查被告有如事實欄所
      載之論罪科刑執行情形，有臺灣高等法院被告前案紀錄表
      附卷可參。其於刑之執行完畢後，5 年內故意再犯本件有
      期徒刑以上之罪，為累犯，應依刑法第47條第1 項之規定
      ，加重其刑。
（三）按犯第4 條至第8 條之罪於偵查及審判中均自白者，減輕
      其刑，毒品危害防制條例第17條第2 項定有明文。被告就
      事實（一）之犯行，於偵查及本院準備、審判程序中均自
      白，自應適用毒品危害防制條例第17條第2 項規定，就其
      所犯毒品危害防制條例第4 條第2 項之販賣第2 級毒品罪
      減輕其刑。
（四）又同為販賣毒品，其犯罪情節未必完全相同，或有大盤毒
      梟者，或僅為中、小盤，甚或僅止於吸毒者間互通有無而
      賺取差價等情形，其販賣毒品之行為所造成危害社會之程
      度自屬有異，毒品危害防制條例第4 條關於此類犯罪所設
      之法定最低本刑，不可謂不重。本件被告販賣第二級毒品
      之數量甚微，獲利不多，應係毒品交易之下游，惡性顯然
      遠不如大量走私進口或長期、大量販賣毒品之大盤、中盤
      毒梟，對於他人及國家社會侵害之程度尚非重大，其所犯
      販賣第二級毒品罪縱經前述依毒品危害防制條例第17條第
      2 項減輕其刑後之最低刑度，均仍嫌過重，依一般國民生
      活經驗法則，實屬情輕法重，而顯有堪可憫恕之情狀，爰
      依刑法第59條規定，就被告所犯毒品危害防制條例第4條
      第2 項之販賣第2 級毒品罪，酌量減輕其刑，並遞減之。
（五）爰審酌被告忽視國家對販賣毒品行為所設嚴刑峻罰，鋌而
      走險販賣毒品，戕害他人身體健康，助長社會上施用毒品
      之不良風氣，甚不足取；惟念其販賣毒品數量甚微，獲利
      亦低，所犯對社會危害程度尚非重大；兼衡其年事已高，
      方歷經攝護腺切除手術，眼睛只剩一眼視力，身體狀況不
      佳等一切情狀，量處如主文所示之刑，並定其應執行之刑
      。
（六）按查獲之第一、二級毒品及專供製造或施用第一、二級毒
      品之器具，不問屬於犯人與否，均沒收銷燬之，毒品危害
      防制條例第18條第1 項前段定有明文。次按以營利為目的
      買入毒品，經多次販賣後，持有剩餘毒品被查獲，其各次
      販賣毒品行為，固應併合處罰，惟該持有剩餘毒品之低度
      行為，應僅為最後一次販賣毒品之高度行為所吸收，不另
      論罪；則就該查獲之剩餘毒品，祇能於最後一次之販賣毒
      品罪宣告沒收銷燬，不得於各次販賣毒品罪均宣告沒收銷
      燬（最高法院97年度台上字第3258號判決意旨參照）。本
      件扣案之甲基安非他命1 包，自應於被告最後一次之轉讓
      禁藥罪主文項下，宣告沒收銷毀。又上開毒品之包裝袋1
      只，係供包裹上開毒品之用，縱於檢測時將上開毒品取出
      ，勢必仍有微量毒品沾附其上無法析離，亦有法務部調查
      局93年3 月19日調科壹字第0930 0113060號函可考，應一
      併依毒品危害防制條例第18條第1 項前段沒收銷燬之。另
      按犯第四條至第九條、第十二條、第十三條或第十四條第
      一項、第二項之罪者，其供犯罪所用或因犯罪所得之財物
      ，均沒收之，如全部或一部不能沒收時，追徵其價額或以
      其財產抵償之，毒品危害防制條例第19條第1 項亦有明定
      ，該規定係採義務沒收主義，故販賣毒品所得之金錢，如
      能認定確係販賣毒品所得之款項，均應宣告沒收，不以當
      場搜獲扣押者為限，但因其並無「不問屬於犯人與否，沒
      收之」之特別規定，仍以沒收物屬於犯人所有者為限，始
      得依該規定予以沒收。而上開規定所稱「追徵其價額」者
      ，必限於所沒收之物為金錢以外之其他財物而無法沒收時
      ，始應追徵其價額，使其繳納與原物相當之價額。如所得
      財物為金錢而無法沒收時，應以其財產抵償之，而不發生
      追徵價額之問題（最高法院93年度臺上字第1218號、第
      2670號、第2743號號判決要旨可資參照）。本件被告如事
      實（一）販賣第二級毒品予證人趙德富，所得共3,000 元
      ，雖未扣案，然既為被告所有因犯本案所得之財物，仍應
      依毒品危害防制條例第19條第1 項之規定均宣告沒收，如
      全部或一部不能沒收時，以其財產抵償之。另如附表編號
      2 至6 所示之物均為被告所有供本件販賣第二級毒品所用
      ，均應依毒品危害防制條例第19條第1 項宣告沒收。而附
      表編號1 所示夾鍊袋155 枚屬被告所有預備供盛裝甲基安
      非他命俾便其販賣或轉讓之物，爰依刑法第38條第1 項第
      2 款規定宣告沒收。至於殘渣袋5 個、吸食器2 組、吸食
      用玻璃球2 個係供被告個人吸食毒品之用，核與本案無關
      ；而扣案之現金4 萬4,600 元係被告支付房租及日常生活
      開銷之用，並不包括證人趙德富購買毒品之3,000 元，業
      據被告供述甚詳（見本院審判筆錄第8 頁），復查無其他
      證據可資證明扣案現金4 萬4,600 元為被告販賣毒品所得
      ，上開物品爰均不予宣告沒收，附此敘明。
據上論斷，應依刑事訴訟法第299 條第1 項前段，毒品危害防制
條例第4 條第2 項、第17條第2 項、第18條第1 項前段、第19條
第1 項，藥事法第83條第1 項，刑法第11條、第47條第1 項、第
59條、第51條第5 款、第38條第1 項第2 款，判決如主文。
本案經檢察官周慶華到庭執行職務。
中    華    民    國    100    年    12    月    26    日
                  刑事第三庭審判長法  官  陳志祥
                                  法  官  黃梅淑
                                  法  官  藍君宜
以上正本證明與原本無異。
如不服本判決應於收受送達後10日內向本院提出上訴書狀，並應
敘述具體理由；其未敘述上訴理由者，應於上訴期間屆滿後20日
內向本院補提理由書(均須按他造當事人之人數附繕本)「切勿逕
送上級法院」。
中    華    民    國   100    年    12    月    26    日
                                  書記官  蘇鈺婷
附錄論罪法條：
毒品危害防制條例第4條
製造、運輸、販賣第一級毒品者，處死刑或無期徒刑；處無期徒
刑者，得併科新臺幣 2 千萬元以下罰金。
製造、運輸、販賣第二級毒品者，處無期徒刑或 7 年以上有期
徒刑，得併科新臺幣 1 千萬元以下罰金。
製造、運輸、販賣第三級毒品者，處 5 年以上有期徒刑，得併
科新臺幣 7 百萬元以下罰金。
製造、運輸、販賣第四級毒品者，處 3 年以上 10 年以下有期
徒刑，得併科新臺幣 3 百萬元以下罰金。
製造、運輸、販賣專供製造或施用毒品之器具者，處 1 年以上
7 年以下有期徒刑，得併科新臺幣 1 百萬元以下罰金。
前五項之未遂犯罰之。
藥事法第83條
明知為偽藥或禁藥，而販賣、供應、調劑、運送、寄藏、牙保、
轉讓或意圖販賣而陳列者，處7年以下有期徒刑，得併科新臺幣5
百萬元以下罰金。
犯前項之罪，因而致人於死者，處 7 年以上有期徒刑，致重傷者
，處 3 年以上 12 年以下有期徒刑。
因過失犯第 1 項之罪者，處 2 年以下有期徒刑、拘役或科新臺
幣 30 萬元以下罰金。
第 1 項之未遂犯罰之。
附表：
┌──┬─────────────────────┐
│編號│應沒收物品                                │
├──┼─────────────────────┤
│ 1  │分裝夾鏈袋155枚                           │
├──┼─────────────────────┤
│ 2  │分裝鏟2支                                 │
├──┼─────────────────────┤
│ 3  │電子磅秤1台                               │
├──┼─────────────────────┤
│ 4  │行動電話1支（廠牌Cliya，含SIM 卡門號      │
│    │0000000000號、0000000000號各1張 ）        │
├──┼─────────────────────┤
│ 5  │行動電話1支（廠牌LG，含SIM 卡門號         │
│    │0000000000號1張）                         │
├──┼─────────────────────┤
│ 6  │通訊錄1本                                 │
└──┴─────────────────────┘